臺北高等行政法院簡易判決
　　　　　　　　　　　　　　　　　　 96年度簡字第00630號
原　　　告　建芳實業股份有限公司
代　表　人　甲○○（董事長）
被　　　告　桃園縣大溪鎮公所
代　表　人　乙○○（鎮長）
上列當事人間因廢棄物清理法事件，原告不服桃園縣政府中華民
國96年7 月11日府法訴字第0960170931號訴願決定，提起行政訴
訟。本院判決如下：
　　主  文
原告之訴駁回。
訴訟費用由原告負擔。
　　事  實
一、程序說明：
    本件因屬不服行政機關所為罰鍰處分而涉訟，其標的之金額
    為新臺幣（下同）6 萬元，係在20萬元以下，依行政訴訟法
　　第229 條第1 項第2 款、第2 項規定及司法院民國（下同）
　　92年9 月17日（92）院臺廳行一字第23681 號令，應適用簡
　　易程序，本院並依同法第223 條第1 項規定，不經言詞辯論
　　，逕行裁判。
二、事實概要：
    被告於96年4 月23日16時50分，接獲桃園縣政府警察局大溪
    分局圳頂派出所通報，在桃園縣大溪鎮○○○街135 號前，
    查獲由司機游輝峰駕駛原告所有大貨車（車牌號碼：7F-865
    號），裝載營建工程剩餘土石方（石頭、泥土等），未依規
    定隨車持有載明廢棄物、剩餘土石方產生源及處理地點之證
    明文件，有違反廢棄物清理法第9 條第1 項規定之情形，被
    告乃依同法第49條第2 款規定，作成96年5 月10日溪鎮清字
    第0960010092號函附裁處書（編號溪清字第0960102 號），
    裁處原告6 萬元罰鍰（下稱原處分）。原告不服，提起訴願
    ，遭決定駁回，遂向本院提起行政訴訟。
三、兩造聲明：
  (一)原告聲明求為判決：
    1.訴願決定及原處分均撤銷。
    2.訴訟費用由被告負擔。
  (二)被告聲明求為判決：
    1.原告之訴駁回。
    2.訴訟費用由原告負擔。
四、兩造之爭點：
　(一)原告主張之理由：
    1.原告之行為符合廢棄物清理法之立法
      廢棄物清理法第9 條規定之立法目的，本為保護國家環境
      ，是以相關業者在處理廢棄物時應備載明廢棄物、剩餘土
      石方產生源及處理地點之證明文件。蓋立法既以保護環境
      為要旨，是否擁有合法證明文件即為重點，原告雖因一時
      疏忽而未隨車攜帶載明廢棄物、剩餘土石方產生源及處理
      地點之證明文件，然原告確實擁有該證明文件仍不爭事實
      ，此以原告於第一時間補送剩餘土石方流向證明文件可知
      ，故原告擁有合法之證明文件顯無違反本法立法意旨之故
      意，原處分難謂適法。廢棄物清理法所適用之對象依照立
      法意旨主要針對「足以污染環境」之固、液體，以本案而
      言原告所載運為營建工程剩餘土石方，其用途係作回填之
      用，其本身並無污染環境之虞，故應不屬於廢棄物之範圍
      ，而相關實務判決亦持相同意見。
    2.被告引用行政命令恐不符法令之規定
      被告於訴願過程中引用行政院環境保護署94年4 月14字第
      0940033659號函釋：「‧‧‧未隨車持有廢棄物來源證明
      文件，於執行機關查核時，雖以補送證明文件至攔獲現場
      仍屬違反廢棄物清理法第9 條第1 項之規定」，惟查此僅
      為行政機關所為之函示，就本案是否違反廢棄物清理法之
      規定，仍需依廢棄物清理法之立法意旨而定，如上所述，
      原告依法辦理相關證明文件，並隨時備有相關證明文件提
      供檢查，原告既已依法提供相關資料供查核，自無違反廢
      棄物清理法之嫌。
　(二)被告主張之理由：
    1.依廢棄物清理法第9 條第1 項規定：「主管機關得自行或
      委託執行機關派員攜帶證明文件，進入公私場所或攔檢廢
      棄物、剩餘土石方清除機具，檢查、採樣廢棄物貯存、清
      除、處理或再利用情形，並命其提供有關資料；廢棄物、
      剩餘土石方清除機具應隨車持有載明廢棄物、剩餘土石方
      產生源及處理地點之證明文件，以供檢查」，同法第49條
      第2 款規定：「有下列情形之一者，處6 萬元以上30萬元
      以下罰鍰，並得沒入清除機具、處理設施或設備：……二
      、清除廢棄物、剩餘土石方者，未隨車持有載明一般廢棄
      物、一般事業廢棄物、剩餘土石方產生源及處理地點之證
      明文件。……」
    2.原告雖指稱其所載運之物為營建工程剩餘土石方，其用途
      係回填之用，其本身並無污染之虞，故不適用廢棄物清理
      法；然而廢棄物、剩餘土石方清除機具應隨車持有載明廢
      棄物、剩餘土石方產生源及處理地點之證明文件，確為廢
      棄物清理法第9 條第1 項規定之法定義務，觀其規範意旨
      ，其所指之證明文件為稽查當時所載運之種類、數量、來
      源及去處等之正確資料文件，並不得於事後補提，此係主
      管機關為有效管理及監督廢棄物污染源所為之預防性管制
      措施，亦不因其載運之物係「廢棄物」或「剩餘土石方」
      而有別，二者均應隨車持有證明文件，乃屬當然。
    3.依行政院環境保護署94年4 月14日環署廢字第0940033659
      號函釋：「…未隨車持有廢棄物來源證明文件，於執行機
      關查核時，雖以補送證明文件至攔獲現場，仍屬違反廢棄
      物清理法第9 條第1 項之規定。」行政院環境保護署為廢
      棄物清理法之中央主管機關，為廢棄物清理法第4 條所明
      定，對於法規自有解釋之權，且其對於法規之釋示具有拘
      束下級機關之效力，原告載運剩餘土石方未隨車持有載明
      剩餘土石方產生源及處理地點之證明文件，縱於第一時間
      補送剩餘土石方流向證明文件至圳頂派出所，依據行政院
      環境保護署函釋意旨，其行為仍與廢棄物清理法第9 條第
      1 項規定有違。
    4.有關臺灣桃園地方法院95年度訴字第2803號判決，因該案
      件係未經主管機關許可，提供土地堆置剩餘土石方，且廢
      棄物清理法第46條規範標的為廢棄物而不含剩餘土石方，
      故不適用廢棄物清理法第46條規定，惟廢棄物清理法第9
      條對於清除機具均應隨車持有載明廢棄物、剩餘土石方產
      生源及處理地點之證明文件之規定，故本案中，原告雖表
      示其所載運者係剩餘土石方而非廢棄物，仍應適用廢棄物
      清理法第9 條及49條之規定。綜上所述，本件原告之訴為
      無理由，敬請，依法駁回原告之訴。
五、得心證之要領
  (一)廢棄物清理法第9 條第1 項規定：「主管機關得自行或委託
    執行機關派員攜帶證明文件，進入公私場所或攔檢廢棄物、
    剩餘石方清除機具，檢查、採樣廢棄物貯存、清除、處理或
    再利用情形，並命其提供有關資料；廢棄物、剩餘土石方清
    除機具應隨車持有載明廢棄物、剩餘土石方產生源及處理地
    點之證明文件，以供檢查。」第49條第2 款規定：「有下列
    情形之一者，處6 萬元以上30萬元以下罰鍰，並得沒入清除
    機具、處理設施或設備…二、清除廢棄物、剩餘土石方者，
    未隨車持有載明一般廢棄物、一般事業廢棄物、剩餘土石方
    產生源及處理地點之證明文件。」次按廢棄物、剩餘土石方
    清除機具應隨車持有載明廢棄物、剩餘土石方產生源及處理
    地點之證明文件，以供檢查，此為廢棄物理法第9 條第1 項
    規定之法定義務，觀其規範意旨，其所指之證明文件為稽查
    當時所載運物之種類、數量、來源及去處等之正確資料文件
    ，且不得於事後補提，此係主管機關為有效管理及監督廢棄
    物污染源所為之預防性管制措施。是原告主張因一時疏忽而
    未隨車攜帶載明廢棄物、剩餘土石方產生源及處理地點之證
    明文件，並無違反廢棄物清理法立法意旨云云，尚非可採。
  (二)查首開事實欄所述之事實，有環境稽查工作紀錄表及現場照
    片等件，在卷可稽，並為兩造所不爭，堪以憑信。又行政院
    環境保護署94年4 月14日環署廢字第0940033659號函釋意旨
    略以：「未隨車持有廢物來源證明文件，於執行機關查核時
    ，雖以補送證明文件至攔獲現場仍屬違反廢棄物清理法第9
    條第1 項之規定。」核與廢棄物清理法第9 條第1 項規定無
    違，被告自得予以適用。則原告載運清除剩餘土石方，未隨
    車持有載明剩餘土石方產生源及處理地點之證明文件，違規
    事證明確，被告依廢棄物清理法第49條第2 款規定，裁處原
    告6 萬元罰鍰，於法尚無不合。原告雖於事後補送證明文件
    至圳頂派出所，仍不因此影響其違規行為之成立。
  (三)至原告主張所載之剩餘土石方為有用資源，非屬廢棄物範圍
    云云。惟原告所載運清除之剩餘土石方，為前揭廢棄物清理
    法第9 條第1 項規定應隨車持有載明剩餘土石方產生源及處
    理地點之證明文件，以供檢查之項目，自有廢棄物清理法之
    適用。另原告提出之臺灣桃園地方法院95年度訴字第2803號
    刑事判決，係以訴外人黃氣俊所為，不符合廢棄物清理法第
    46條第1 項第3 款及第4 款之構成要件，而諭知無罪，與本
    件事實及適用法律，均不相同，自無從比附援引，據為有利
    於原告之認定。
六、綜上所述，原告主張各節，均無可採，原處分以原告違反廢
    棄物清理法第9 條第1 項規定，依同法第49條第2 款規定，
    科處罰鍰6 萬元，核無違誤，訴願決定予以維持，並無違法
    。原告仍執前詞，訴請撤銷，為無理由，應予駁回。
據上論結，本件原告之訴為無理由，爰依行政訴訟法第233 條第
1項、第98條第1 項前段，判決如主文。
中　　華　　民　　國　　96　　年　　9  　月　  26     日
                          第一庭      法  官  林惠瑜
上為正本係照原本作成。
本件以訴訟事件所涉及之法律見解具有原則性者為限，始得於本
判決送達後20日內向本院提出上訴狀並表明上訴理由，如已於本
判決宣示後送達前提起上訴者，應於判決送達後20日內補具上訴
理由（均按他造人數附繕本），且經最高行政法院許可後方得上
訴。
中　　華　　民　　國　　96　　年　　9  　月　  26     日
                                      書記官  劉道文
